臺灣苗栗地方法院刑事判決
110年度原簡上字第1號
上  訴  人  臺灣苗栗地方檢察署檢察官
上  訴  人  
即  被  告  劉葛亮


選任辯護人  李郁霆律師（法扶律師)
上列上訴人因被告犯偽造文書案件，不服本院中華民國110年10
月28日110年度苗簡字第29號第一審刑事簡易判決（聲請簡易判
決處刑書案號：110年度偵字第356號）提起上訴，本院管轄之第
二審合議庭判決如下：
    主  文
上訴駁回。
    犯罪事實及理由
一、本案經本院審理結果，認第一審以上訴人即被告劉葛亮犯偽
    造文書罪，量處有期徒刑3月，如易科罰金，以新臺幣1,000
    元折算1日，其認事用法均無不當，量刑亦屬妥適，爰均引
    用第一審判決書所記載之事實、證據之記載(詳如附件)。
二、㈠被告劉葛亮及其選任辯護人上訴意旨略以:被告於偵查及原
    審對於犯罪事實均坦承不諱，犯後態度良好，被告向苗栗縣
    泰安鄉公所申請109年度禁伐補助金時，固未向告訴人知會
    ，逕於申請文件上簽署告訴人姓名，雖然會使公所人員誤以
    為告訴人亦係申請人之一，但此舉對告訴人所造成損害甚微
    ，且告訴人亦可按其應有部分，比例獲得補助金16分之1，
    甚至也可因此獲利。又107、108年度之禁伐補助金，告訴人
    一家也是透過被告申請，渠等提供文件如有缺漏，也是請被
    告直接代為簽名，此次被告因方便告訴人一家人便於申請禁
    伐補助金，簽告訴人姓名之前，疏未向告訴人確認，犯罪動
    機並非無於惡意。又被告一家就土地之應有部分，已逾總面
    積2分之一，其實亦不需要取得告訴人之同意，即可向鄉公
    所申請，原審量處被告有期徒刑3月，確實有過重之虞，為
    此請求本院安排與告訴人調解，若能達成和解，請求給予被
    告緩刑之宣告，如未能達成和解，亦審酌被告已有和解之誠
    意及努力，犯後態度良好，從輕量刑等語。㈡檢察官則以:被
    告劉葛亮明知親友再三告誡，應找告訴人親自簽名，為貪圖
    方便，竟仍於多份文件偽簽告訴人簽名，犯行非輕，且迄今
    未與告訴人達和和解，亦未對告訴人賠償，犯後態度難謂良
    好，原審僅判處有期徒刑3月，量刑顯屬過輕為由提起上訴
    。
三、經查:
  ㈠被告劉葛亮對其有行使偽造私文書之犯行，業據其於偵查、
    原審、本院準備程序及審理時自白（見偵卷第168頁背面、
    本院苗原簡卷第127頁、本院原簡上卷第62、102頁），核與
    證人即告訴人劉婉玲、證人劉國華、劉國輝於偵查中證述之
    情節相符（見偵卷第163至164頁、第170頁正反面），並有
    如原判決附表編號1至11所示苗栗縣泰安鄉高熊段603、603-
    2、623、665、665-1、667、669、681、691、691-1、691-2
    等地號土地，有關109年度原住民保留地禁伐補助金申請資
    料中，在「立共有土地分管契約書人」之親自簽名欄內，偽
    造「劉婉玲」之簽名共11枚在卷可考（偵卷第31頁、第41頁
    反面、第52頁反面、第62頁反面、第73頁反面、第84頁反面
    、第97頁、第107頁反面、第132頁、第145頁反面、本院苗
    原簡卷第65頁反面），應認被告劉葛亮之自白與事實相符。
　㈡按量刑之輕重，係事實審法院得依職權自由裁量之事項，茍
    已斟酌刑法第57條各款所列情狀而未逾越法定刑度，則不得
    遽指為違法；又刑罰之量定屬法院自由裁量之職權行使，但
    仍應審酌刑法第57條所列各款事由及一切情狀，為酌量輕重
    之標準，並非漫無限制，在同一犯罪事實與情節，如別無其
    他加重或減輕之原因，下級法院量定之刑，亦無過重或失輕
    之不當情形，則上級法院對於下級法院之職權行使，原則上
    應予尊重（最高法院72年台上字第6696號判例、85年度台上
    字第2446號判決意旨參照）。查原審判決以被告劉葛亮犯刑
    法第216條、第210條之行使偽造私文書罪，事證明確，暨審
    酌被告前無犯罪科刑紀錄，有臺灣高等法院被告前案紀錄表
    1份在卷可參，其未得告訴人劉婉玲之同意，即率爾偽簽告
    訴人劉婉玲之簽名而申請原住民禁伐補助金，所為殊值非難
    ，暨被告犯後坦承犯行，態度尚可，及被告於警詢中自陳務
    農、經濟狀況勉持、智識程度大學畢業等一切情狀，量處有
    期徒刑3月，併諭知以新臺幣1,000元折算1 日為其易科罰金
    之折算標準，並就沒收部分，敘明偽造告訴人「劉婉玲」之
    簽名共11枚，應依刑法第219條規定宣告沒收。本院認原審
    就刑之量定，已斟酌刑法第57條各款所列情形及其他科刑事
    項，既未逾越法定刑度，又未濫用裁量之權限，所量處之刑
    應屬適當，亦無過重或過輕等顯然失當之情形，於法並無違
    誤，且原審就被告犯罪之手段，尚未與告訴人達成民事和解
    等情，均已經詳予審酌，經核並無違背證據法則及論理法則
    情事。本院對原審之職權行使，自應予以尊重，以維科刑之
    安定性。揆諸前揭判例及判決意旨，自當予以維持。被告與
    辯護人指摘原判決量刑過重提起上訴，檢察官指摘原判決量
    刑過輕提起上訴，皆無理由，均應予以駁回。
四、至被告劉葛亮曾因犯傷害案件，經本院於民國110年12月29
    日以110年度原訴字第33號判決，判處有期徒刑2月，上訴後
    ，現由臺灣高等法院臺中分院111年度上訴字第10號審理中
    ，有臺灣高等法院被告前案紀錄表附卷可考（見本院原簡上
    卷第109頁），顯然被告劉葛亮不符合刑法第74條第1項第1
    、2款緩刑之要件，故被告及其辯護人請求本院宣告緩刑乙
    節，於法未合，附此敘明。
據上論斷，應依刑事訴訟法第455 條之1 第1 項、第3 項、第36
8 條、第373 條，判決如主文。　
本案經檢察官廖倪凰聲請簡易判決處刑及提起上訴，檢察官吳宛
真到庭執行職務。
中　　華　　民　　國　　111 　年　　4 　　月　　27　　日
                  刑事第一庭  審判長法　官    陳茂榮
                                    法　官    許蓓雯
　　　　　　　　　　　　　　　　　　法　官　　柳章峰
以上正本證明與原本無異。
不得上訴。
                                    書記官    王祥鑫
中　　華　　民　　國　　111 　年　　4 　　月　　27　　日
附錄本案論罪科刑法條：
中華民國刑法第216條
（行使偽造變造或登載不實之文書罪）
行使第210條至第215條之文書者，依偽造、變造文書或登載不實
事項或使登載不實事項之規定處斷。

中華民國刑法第210條
（偽造變造私文書罪）
偽造、變造私文書，足以生損害於公眾或他人者，處5年以下有
期徒刑。